臺灣高等法院刑事判決　　　　　　　　93年度上訴字第3595號
上　訴　人
即 自 訴人　乙○○
被　　　告　甲○○
上列上訴人因被告詐欺等案件，不服臺灣板橋地方法院93年度自
緝字第11號，中華民國93年10月5日第一審判決，提起上訴，本
院判決如下：
    主  文
上訴駁回。
    理  由
一、自訴意旨略稱：被告甲○○與丙○○於民國九十一年十一月
    間，基於共同詐騙金錢之犯意，由丙○○持以被告甲○○為
    發票人，付款人均為日盛國際商業銀行內湖分行、面額均為
    新臺幣（下同）十萬元、且已列入拒絕往來不能兌現之支票
    共七紙 (發票日分別為：九十一年十二月十八日九十一
    年十二月三十一日九十一年十二月三十一日九十二年一
    月一日九十二年一月五日九十二年一月五日九十二年
    一月五日），以緊急調借之名向自訴人詐欺，丙○○除在上
    開七紙支票上背書外並連同
    自訴人陷於錯誤，而共同向自訴人詐得七十萬元。嗣上開七
    紙支票經屆期提示均遭退票，經自訴人追討，被告甲○○、
    丙○○已逃匿無蹤。被告甲○○以向自訴人詐欺犯罪之所得
    七十萬元，投資迪士特科技有限公司（以下簡稱迪士特公司
    ），該公司總資本額為二百萬元，嗣隱匿、寄藏於黃紫霞、
    李莉華名義為負責人的迪士特公司。被告甲○○詐得上述金
    錢後，不僅於民事訴訟中拒不到庭，自訴人聲請臺灣士林地
    方法院強制執行，亦因被告甲○○逃匿無從執行。被告甲○
    ○於受強制執行之際，意圖損害自訴人之債權，而處分、隱
    匿其財產於其獨資所設之迪士特公司，規避執行，因認被告
    甲○○涉有刑法第三百四十條之常業詐欺罪嫌、第三百五十
    六條之損害債權罪嫌及洗錢防制法之洗錢罪嫌。
二、訊據被告甲○○堅決否認有何犯行，辯稱：伊有交付十幾張
    空白支票給丙○○，丙○○說他要用的話，他會軋，就是借
    他用的意思，伊不知丙○○拿支票向自訴人借錢的事，伊從
    來沒見過自訴人等語。
三、按犯罪事實應依證據認定之，無證據不得認定犯罪事實，刑
    事訴訟法第一百五十四條第二項定有明文。經查：
  (一)本件自訴人認被告涉嫌詐欺罪嫌，係提出被告甲○○為發票
    人，並由丙○○背書，均以日盛國際商業銀行內湖分行為付
    款人，面額均為十萬元之支票共七紙（發票日分別為：九
    十一年十二月十八日九十一年十二月三十一日九十一年
    十二月三十一日九十二年一月一日九十二年一月五日
    九十二年一月五日九十二年一月五日，票號分別為：
    ＣＣ0000000ＣＣ0000000ＣＣ000
    0000ＣＣ0000000ＣＣ0000000Ｃ
    Ｃ0000000ＣＣ0000000）為證，並指稱：
    上開支票經提示兌領遭退票，自訴人乃向臺灣士林地方法院
    起訴請求被告甲○○、丙○○給付票款，亦獲勝訴判決確定
    等情，有支票影本七件、退票理由單影本七件及臺灣士林地
    方法院九十二年度士簡字第五六六號、九十二年度湖小字第
    二五二號民事判決影本各一件、民事判決確定證明書影本二
    件在卷可稽（見原審九十二年自字第二二五號卷第三頁至第
    一四頁、第七六頁）。惟查：自訴人自承借款係交予丙○○
    ，而非交予被告甲○○等語，已難遽認被告甲○○有與丙○
    ○共同向自訴人借款之情事。又按執票人取得票據之可能原
    因甚多，非僅執票人借款予發票人或背書人一端，故不得以
    僅以自訴人取得支票，即認背書人丙○○有向其借款。況自
    訴人以丙○○持上開支票向其借款涉及詐欺，向臺灣士林地
    方法院提起自訴，已經該院以九十二年自字第一二六號刑事
    案件，判決無罪在案，並經本院以九十三年上訴字第二二０
    七號及最高法院以九十三年台上字第六一五０號駁回自訴人
    之上訴確定，亦據本院調取上開案卷核閱屬實，並有上述案
    件判決書三紙附卷可稽。從而，自訴人主張向其借款之丙○
    ○既不構成詐欺罪，則未與自訴人接洽之被告，尤難認對於
    被告有如何詐欺之情事至明。從而，僅憑被告甲○○係上開
    七紙支票之發票人此一事實，實無從遽而推論被告甲○○有
    向自訴人詐欺取財之犯行。
  (二)自訴人上訴意旨雖以：被告將支票借丙○○，即可認定二人
    間有詐欺之犯意聯絡，且被告簽發之上述支票已經台灣士林
    地方法院判決被告及丙○○應連帶給付票款確定，自應構成
    詐欺罪云云。然查：丙○○不構成詐欺罪，已據前述。況刑
    法上詐欺罪之成立，要以加害者有不法得財或得利之意思而
    實施詐欺行為，被害者因此行為，致表意有所錯誤而為財產
    上處分，受有損害，且加害者所用行為，堪認為詐術者，始
    足當之，亦據最高法院十九年度上字第一六九九號、四十六
    年度臺上字第二六○號等判例闡釋甚明，從而行為人如非自
    始基於不法得財或得利之意圖，客觀上無施用詐術之行為，
    或並無損害發生，或者所受損害，非由欺罔行為陷於錯誤所
    致，均不得遽以詐欺罪相繩；至於債務人未依債務本旨履行
    其債務或提出給付等情形，若非出於自始無意履行債務之詐
    欺犯意所致者，尚與刑法第三百三十九條之詐欺罪構成要件
    有間；矧詐欺罪之規範意旨，固在於禁止行為人於私經濟領
    域中使用欺罔之手段損人利己，然私經濟行為本有不確定性
    及交易風險，於私法自治及市場經濟等原則下，欲建立私人
    間財產上權義關係者，亦應參酌自身主、客觀條件、對方之
    資格、能力、信用，及可能損益，並評估其間風險等而為決
    定，除有該當於前開詐欺罪構成要件之具體情事得被證明屬
    實外，自不能以債務人不履行其債務而致債權人蒙受損失，
    即遽謂該債務人詐欺，否則詐欺之刑事責任與民事債務不履
    行責任將失其分際。而支票為無因證券，性質可以交付、或
    背書之轉讓方式流通，受領人於收受時，本得依票上記載之
    事項，透過「照會」向付款行庫查詢該支票之信用、往來交
    易情形，自行估量風險，決定受讓與否，茍非讓與人另有積
    極施用詐術之行為，尚難僅支票嗣後發生退票之情事，遽指
    為出於交付票據之人施詐所致。故被告與丙○○雖經臺灣士
    林地方法院判決應就上開七張支票所載之金額，應負連帶給
    付之義務，然依上說明，應屬民事債務糾葛，要與詐欺罪之
    要件不符。再者，依原審卷附被告甲○○在日盛國際商業銀
    行內湖分行之000000000號支存帳戶之交易往來明
    細表，顯示該帳戶所開立之支票於九十一年十一月間仍有多
    張支票兌付，換言之，自訴人指：丙○○於九十一年十一月
    間持以被告甲○○為發票人、不能兌現之上開七紙支票，以
    調借之名向伊詐欺云云，亦屬無憑。
  (三)又按刑法第三百五十六條之損害債權罪，係指債務人於將受
    強制執行之際，基於損害債權人債權之意圖，而毀壞、處分
    或隱匿其財產而言，故必以債務人毀壞、處分或隱匿財產之
    行為，係出於損害債權之意圖，且係於債權人已取得強制執
    行法第四條第一項所定之執行名義後為之，始得成立。經查
    ，本件自訴人向臺灣士林地方法院起訴請求被告甲○○、丙
    ○○給付票款，已獲勝訴判決，有卷附之臺灣士林地方法院
    九十二年度士簡字第五六六號、九十二年度湖小字第二五二
    號民事判決影本各一件可稽，前開二件民事判決（均得假執
    行）之時間分別在九十二年六月二十三日、九十二年七月二
    十二日，即自訴人取得執行名義之時間在九十二年六月二十
    三日、九十二年七月二十二日。查，被告甲○○登記為迪士
    特公司董事之時間乃是在九十一年十月三十日，又迪士特公
    司嗣後變更登記董事為黃紫霞之時間則是在九十二年一月十
    三日，有自訴人提出之迪士特公司變更登記表影本各一件在
    卷可按（見原審自緝卷第八五頁背面、第八七頁背面），從
    而，不論是被告甲○○登記為迪士特公司董事之時間，或是
    迪士特公司嗣後變更登記董事為黃紫霞之時間，均在自訴人
    取得執行名義之前，被告甲○○應不成立自訴人所指之損害
    債權犯行。
  (四)本件自訴人指訴被告甲○○犯常業詐欺罪乃屬無據，已如前
    述，被告甲○○自無洗錢防制法第二條第一款所指掩飾或隱
    匿因自己重大犯罪所得財物或財產上利益之情事，無成立洗
    錢防制法第九條第一項罪嫌之餘地。此外，復查無其他積極
    證據足資證明被告甲○○有何自訴人所指常業詐欺、損害債
    權、洗錢之情事，原審以不能證明被告犯罪，依法諭知無罪
    之判決，自無不合，自訴人上訴意旨指摘原審判決不當，為
    無理由，自應予駁回。
據上論斷，應依刑事訴訟法第368條，判決如主文。
中　　華　　民　　國　　94　　年　　2　　月　 　15　　日
　　　　　　　　  刑事第三庭審判長法　 官 楊照男
　　　　　　　　　　　　  　　    法　 官 王詠寰
　　　　 　 　　　　　　　  　　　法   官 江振義
以上正本證明與原本無異。
如不服本判決，應於收受送達後十日內向本院提出上訴書狀，其
未敘述上訴之理由者並得於提起上訴後十日內向本院補提理由書
（均須按他造當事人之人數附繕本）。
                                   書記官  劉文美
中　　華　　民　　國　　94　　年　　2　　月　　 17　　日
